臺灣基隆地方法院民事裁定  
110年度消債更字第8號
聲  請  人  劉建宏  
即  債務人  
代  理  人  黃俊六律師
上列聲請人因消費者債務清理聲請更生事件，本院裁定如下： 
    主  文
聲請駁回。
聲請程序費用由聲請人負擔。
    理  由
一、按聲請更生或清算不合程式或不備其他要件者，法院應以裁
    定駁回之，但其情形可以補正者，法院應定期間先命補正，
    消費者債務清理條例（下稱消債條例）第8條定有明文。又
    按本條例所稱消費者，指5年內未從事營業活動或從事小規
    模營業活動之自然人；前項小規模營業指營業額平均每月新
    臺幣（下同）20萬元以下者，復為消債條例第2條第1項、第
    2項所明定。債務人為公司或其他營利法人之負責人，無論
    是否受有薪資，均視為自己從事營業活動；其營業額依該公
    司或其他營利法人之營業額定之，消債條例施行細則第3條
    第2項亦有明文，參其立法理由為「債務人獨資或合夥經營
    商號者，即係從事營業活動之自然人，並依該商號之營業額
    定其是否有本條例之適用」是更生或清算之聲請案件，法院
    仍應先審酌聲請人是否為消債條例之適用對象；如聲請人為
    營利法人或獨資、合夥之負責人，並應依其營業額以決定有
    無消債條例之適用。
二、聲請人主張：聲請人有不能清償債務之情形，消債條例施行
    後，曾向本院對債權人聲請債務前置調解，因無法負擔債權
    人提出之清償條件，調解未能成立，而聲請人無擔保或無優
    先權之債務總額未逾新臺幣（下同）12,000,000元，且未經
    法院裁定開始清算程序或宣告破產，為此依法聲請更生等語
    。　　　
三、按無限公司、兩合公司之執行業務或代表公司之股東，有限
    公司、股份有限公司之董事，皆為該公司之負責人，公司法
    第8條第1項定有明文，故債務人倘為有限公司或股份有限公
    司之董事，縱未實際出資或經營公司，依上規定，仍屬公司
    負責人，則依消債條例施行細則第3條第2項規定，無論其是
    否受有薪資，均視為自己從事營業活動，其營業額應依該公
    司之營業額定之（司法院消費者債務清理條例法律問題研究
    專輯第22至23頁參照）。聲請人於民國110年1月8日向本院
    聲請消費者債務清理更生程序，揆諸首開說明，自應以聲請
    更生時即110年1月8日起回溯5年期間（即105年1月9日起至1
    10年1月8日止），查核其有無從事營業活動或從事小規模營
    業活動（營業額平均每月20萬元以下）。經查，聲請人於聲
    請更生前5年即105年1月起至今擔任戴維國際有限公司（下
    稱戴維公司）之負責人，有經濟部商工登記公示資料附卷可
    憑，足認聲請人為消債條例第2條所稱5年內從事小規模營業
    活動之自然人。聲請人既為戴維公司之負責人，無論是否僅
    掛名負責人或實際出資或經營公司，依上開說明及消債條例
    施行細則第3條第2項之規定，均視為聲請人自己從事營業活
    動，且其營業額應依戴維公司之營業額定之。經本院函請財
    政部臺北國稅局提供戴維公司之營業人銷售額與稅額申報書
    ，戴維公司自105年1月至109年12月止(每二月為一期)，其
    銷售額為100,642,493元，平均每月營業額1,677,375元（計
    算式：100,642,493元÷60月＝1,677,375元，元以下四捨五入
    ），每月平均銷售額已逾消債條例第2條第2項所定之20萬元
    數額，則聲請人於聲請更生前5年為戴維公司之負責人，反
    覆從事商業行為，以獲取代價之社會活動，且於聲請本件更
    生前5年內之每月平均營業額已逾20萬元，顯非5 年內未從
    事營業活動或從事小規模營業活動之自然人，自不得依消債
    條例聲請更生。
四、綜上所述，聲請人不具有消債條例第2條第1項之消費者資格
    ，此屬無從補正之事項，應予駁回。
五、依消債條例第8條、第15條，民事訴訟法第95條、第78條，
    裁定如主文。　
中　　華　　民　　國　　110 　年　　4 　　月　　14　　日
                  民事庭法　官　陳湘琳　　
以上正本係照原本作成。
如不服本裁定應於送達後10日內向本院提出抗告狀，並繳納抗告
費新臺幣1,000元。
中　　華　　民　　國　　110 　年　　4 　　月　　14　　日
                        書記官　林亭如